---
title: "STÆ312: Verkefni 5"
author: "Þórgnýr Thoroddsen & Esther Hlíðar Jensen"
date: "11. október 2016"
output: html_document
---

```{r setup, include=FALSE}
knitr::opts_chunk$set(echo = TRUE)
library(dplyr)
library(lubridate)
library(purrr)
library(ggplot2)
library(GGally)
library(car)
library(stats)
```

Í þessu verkefni fáum við gagnasett sem inniheldur gögn tæplega 35 þúsund fasteignir. Við munum þó eingöngu vinna með fasteignir í eftirfarandi hverfum:

  * Vesturbær: Vestan Bræðraborgarstígs
  * Miðbær: Suður-Þingholt
  * Hlíðar
  * Grafarvogur: Hamrar, Foldir og Hús
  * Seljahverfi
  
```{r echo = FALSE}
fasteignir <- read.table("gagnasafn_endurmat2017_litid.csv", header = T, sep = ",", fileEncoding = "latin1")
fasteignir_sorted <- filter(fasteignir, matssvaedi %in% c(11, 31, 80, 120, 150))
```
  
Um er að ræða 2228 eignir í þessum fimm hverfum. Við fjarlægjum síðan þær breytur sem munu augljóslega hafa engin áhrif á módelið okkar. Hér að neðan mun ég fara stuttlega yfir það hvernig gögnin eru unnin áður en við hefjum greiningu á þeim.

  * Við tökum út þrjár breytur.
    + **rfastnum** er fastanúmer eignar. Það er harla líklegt að tiltekin fastanúmer hafi kerfisbundin áhrif á verð fasteigna, svo við tökum þá breytu út.  
    + **svfn** er auðkenni sveitarfélags. Þar sem öll hverfin eru í Reykjavík þá breytist hún ekki neinstaðar, og því tökum við hana út.  
    + Að lokum tökum við út **undirmatssvaedi** þar sem við ætlum ekki að skoða eignirnar með tilliti til þess, heldur matssvæðanna.
  + Næst breytum við breytunum **lyfta**, **stig10** og **fjbilast** á þann veg að þær tilgreini ekki fjölda heldur hvort það sé til staðar. Þannig fær breytan **lyfta** gildið 0, ef engin lyfta er til staðar, eða gildið 1 hvort sem það er ein lyfta eða fleiri. Þær verða enn fremur gerðar að flokkabreytum.
  + Við breytum, til einföldunar, **kdagur** breytunni (sem tiltekur kaupdag fasteigna) í ártal fremur en að halda henni með nákvæmum dagsetningum. 
  + Við tíföldum breytuna **ibm2** (sem tiltekur stærð eigna). Það er í lagi þar sem samband gildisins við aðrar breytur breytist ekki við þá breytingu, en við komumst hjá því að þurfa að vinna með hana sem kommutölubreytu.
  + Að lokum skiptum við byggingarársbreytunni upp í fjóra flokka: Gamalt, miðlungs, lánabreyting og Nýtt. Ástæðan er sú að þegar við skoðum breytuna sjáum við að það má skipta eignunum niður á fjögur tímabil þegar þær eru bornar saman við núvirði þeirra. Gömul hús eru þá frá 1938 eða fyrr, miðlungsgömul hús eru þá fram að 1960, breyting varð á lánafyrirkomulagi árið 1983 (og það sýnir sig í gögnunum) að þá breyttist verðlagið. Eignir frá eftir 1983 eru því skilgreind sem ný.

```{r echo = FALSE}
fasteignir_sorted <- fasteignir_sorted[, -c(1, 5, 21)]

fasteignir_sorted$lyfta[fasteignir_sorted$lyfta > 0] <- 1
fasteignir_sorted$stig10[fasteignir_sorted$stig10 < 10] <- 0
fasteignir_sorted$stig10[fasteignir_sorted$stig10 == 10] <- 1
fasteignir_sorted$fjbilast[fasteignir_sorted$fjbilast > 0] <- 1

fasteignir_sorted$lyfta <- as.factor(fasteignir_sorted$lyfta)
fasteignir_sorted$stig10 <- as.factor(fasteignir_sorted$stig10)
fasteignir_sorted$fjbilast <- as.factor(fasteignir_sorted$fjbilast)

fasteignir_sorted$kaup_ar <- as.Date(fasteignir_sorted$kdagur, format = "%Y-%m-%d")
fasteignir_sorted$kaup_ar <- year(fasteignir_sorted$kaup_ar)
fasteignir_sorted <- fasteignir_sorted[-1]
fasteignir_sorted$kaup_ar <- as.factor(fasteignir_sorted$kaup_ar)
fasteignir_sorted$ibm2 <- fasteignir_sorted$ibm2*10

fasteignir_sorted$byggar <- cut(fasteignir_sorted$byggar,c(0, 1938,1960,1983, 2016), right=F)
levels(fasteignir_sorted$byggar)<-c("gamalt","midlungs", "lanabreyting", "nytt")
```

Nú þegar allar breytingar á gögnunum hafa átt sér stað er kominn tími til að skipta þeim í tvo hluta. Tveir þriðju gagnanna verða settir í gagnasett sem við köllum **traindata**. Það sett munum við nú nota til að búa til línulegt módel fyrir þessa tegund gagna, sem að lýsir sambandi breytanna við núvirði eignanna. Að því loknu munum við skella **testdata** settinu inn í módelið til að sjá hvort að módelið virki fyrir það sett líka.

```{r}
set.seed(5)
n <- dim(fasteignir_sorted)[1]
third <- sample(1:n, n/3)
testdata <- fasteignir_sorted[third,]
traindata <- fasteignir_sorted[-third,]
```
----

Nú skulum við gera módel sem gerir núvirði að háðu breytunni.

```{r}
stort_model <- lm(nuvirdi ~ ., data=traindata)
summary(stort_model)
```

Að því loknu notum við **step()** skipunina til að taka út breytur sem hafa líklega lítil áhrif út. Skipunin skoðar AIC gildin og tekur breytur út sem hafa lægra gildi en viðmiðið. Með því móti er heildarsummar AIC lækkuð í módelinu þar til engin breyta er með lægra AIC gildi en intercept. Að þessari aðgerð lokinni skoðum við summary af nýja módelinu sem við fengum úr steppinu.

```{r echo = FALSE}
stort.st <- step(stort_model)
```

```{r}
summary(stort.st)
```
plot(stort.st)
Þegar við skoðum [þetta plott] af módelinu sem að við sitjum uppi með eftir steppið, þá sjáum við að hugsanlega gæti það bætt módelið ef við tökum út útlagana sem þarna koma fram.

``{r}
diag1 <- fortify(stort.st)
diag1 <- diag1[diag1$.stdresid < 6.5, ]
diag1.m <- lm(nuvirdi ~ teg_eign + byggar + haednr + lyfta + ibm2 + fjhaed + fjbilast + fjbkar + fjstof + matssvaedi + ibteg + kaup_ar, data = diag1)
summary(diag1.m)
``

Transform----

``{r}
boxCox(diag1.m)
diag1.byggar <- lm(nuvirdi ~ teg_eign + byggar + haednr + lyfta + ibm2 + fjhaed + fjklos +fjstof + matssvaedi + ibteg + kaup_ar, data = diag1)
summary(diag1.byggar)
``  
  
  
  
  
  
  
  
  
  
