---
title: "STÆ312: Verkefni 5"
author: "Þórgnýr Thoroddsen & Esther Hlíðar Jensen"
date: "11. október 2016"
output: html_document
---

```{r setup, include=FALSE}
knitr::opts_chunk$set(echo = FALSE)
library(dplyr)
library(lubridate)
library(purrr)
library(ggplot2)
library(GGally)
library(car)
library(stats)
library(broom)

####
multiplot <- function(..., plotlist=NULL, file, cols=1, layout=NULL) {
  library(grid)

  # Make a list from the ... arguments and plotlist
  plots <- c(list(...), plotlist)

  numPlots = length(plots)

  # If layout is NULL, then use 'cols' to determine layout
  if (is.null(layout)) {
    # Make the panel
    # ncol: Number of columns of plots
    # nrow: Number of rows needed, calculated from # of cols
    layout <- matrix(seq(1, cols * ceiling(numPlots/cols)),
                    ncol = cols, nrow = ceiling(numPlots/cols))
  }

 if (numPlots==1) {
    print(plots[[1]])

  } else {
    # Set up the page
    grid.newpage()
    pushViewport(viewport(layout = grid.layout(nrow(layout), ncol(layout))))

    # Make each plot, in the correct location
    for (i in 1:numPlots) {
      # Get the i,j matrix positions of the regions that contain this subplot
      matchidx <- as.data.frame(which(layout == i, arr.ind = TRUE))

      print(plots[[i]], vp = viewport(layout.pos.row = matchidx$row,
                                      layout.pos.col = matchidx$col))
    }
  }
}
```

Í þessu verkefni fáum við gagnasett sem inniheldur gögn tæplega 35 þúsund fasteignir. Við munum þó eingöngu vinna með fasteignir í eftirfarandi hverfum:

  * Vesturbær: Vestan Bræðraborgarstígs
  * Miðbær: Suður-Þingholt
  * Hlíðar
  * Grafarvogur: Hamrar, Foldir og Hús
  * Seljahverfi
  
```{r, warning=FALSE, error=FALSE, include=FALSE}
fasteignir <- read.table("gagnasafn_endurmat2017_litid.csv", header = T, sep = ",", fileEncoding = "latin1")
fasteignir_sorted <- filter(fasteignir, matssvaedi %in% c(11, 31, 80, 120, 150))
```
  
Um er að ræða 2228 eignir í þessum fimm hverfum. Við fjarlægjum síðan þær breytur sem munu augljóslega hafa engin áhrif á módelið okkar. Hér að neðan mun ég fara stuttlega yfir það hvernig gögnin eru unnin áður en við hefjum greiningu á þeim.

  * Við tökum út þrjár breytur.
    + **rfastnum** er fastanúmer eignar. Það er harla líklegt að tiltekin fastanúmer hafi kerfisbundin áhrif á verð fasteigna, svo við tökum þá breytu út.  
    + **svfn** er auðkenni sveitarfélags. Þar sem öll hverfin eru í Reykjavík þá breytist hún ekki neinstaðar, og því tökum við hana út.  
    + Að lokum tökum við út **undirmatssvaedi** þar sem við ætlum ekki að skoða eignirnar með tilliti til þess, heldur matssvæðanna.
  + Næst breytum við breytunum **lyfta**, **stig10** og **fjbilast** á þann veg að þær tilgreini ekki fjölda heldur hvort það sé til staðar. Þannig fær breytan **lyfta** gildið 0, ef engin lyfta er til staðar, eða gildið 1 hvort sem það er ein lyfta eða fleiri. Þær verða enn fremur gerðar að flokkabreytum.
  + Við breytum, til einföldunar, **kdagur** breytunni (sem tiltekur kaupdag fasteigna) í ártal fremur en að halda henni með nákvæmum dagsetningum. 
  + Við tíföldum breytuna **ibm2** (sem tiltekur stærð eigna). Það er í lagi þar sem samband gildisins við aðrar breytur breytist ekki við þá breytingu, en við komumst hjá því að þurfa að vinna með hana sem kommutölubreytu.
  + Að lokum skiptum við byggingarársbreytunni upp í fjóra flokka: Gamalt, miðlungs, lánabreyting og Nýtt. Ástæðan er sú að þegar við skoðum breytuna sjáum við að það má skipta eignunum niður á fjögur tímabil þegar þær eru bornar saman við núvirði þeirra. Gömul hús eru þá frá 1938 eða fyrr, miðlungsgömul hús eru þá fram að 1960, breyting varð á lánafyrirkomulagi árið 1983 (og það sýnir sig í gögnunum) að þá breyttist verðlagið. Eignir frá eftir 1983 eru því skilgreind sem ný.

```{r, warning=FALSE, error=FALSE, include=FALSE}
fasteignir_sorted <- fasteignir_sorted[, -c(1, 5, 21)]

fasteignir_sorted$lyfta[fasteignir_sorted$lyfta > 0] <- 1
fasteignir_sorted$stig10[fasteignir_sorted$stig10 < 10] <- 0
fasteignir_sorted$stig10[fasteignir_sorted$stig10 == 10] <- 1
fasteignir_sorted$fjbilast[fasteignir_sorted$fjbilast > 0] <- 1

fasteignir_sorted$lyfta <- as.factor(fasteignir_sorted$lyfta)
fasteignir_sorted$stig10 <- as.factor(fasteignir_sorted$stig10)
fasteignir_sorted$fjbilast <- as.factor(fasteignir_sorted$fjbilast)

fasteignir_sorted$kaup_ar <- as.Date(fasteignir_sorted$kdagur, format = "%Y-%m-%d")
fasteignir_sorted$kaup_ar <- year(fasteignir_sorted$kaup_ar)
fasteignir_sorted <- fasteignir_sorted[-1]
fasteignir_sorted$kaup_ar <- as.factor(fasteignir_sorted$kaup_ar)
fasteignir_sorted$ibm2 <- fasteignir_sorted$ibm2*10

fasteignir_sorted$byggar <- cut(fasteignir_sorted$byggar,c(0, 1938,1960,1983, 2016), right=F)
levels(fasteignir_sorted$byggar)<-c("gamalt","midlungs", "lanabreyting", "nytt")
```

Nú þegar allar breytingar á gögnunum hafa átt sér stað er kominn tími til að skipta þeim í tvo hluta. Tveir þriðju gagnanna verða settir í gagnasett sem við köllum **traindata**. Það sett munum við nú nota til að búa til línulegt módel fyrir þessa tegund gagna, sem að lýsir sambandi breytanna við núvirði eignanna. Að því loknu munum við skella **testdata** settinu inn í módelið til að sjá hvort að módelið virki fyrir það sett líka.

```{r, echo = TRUE}
set.seed(5)
n <- dim(fasteignir_sorted)[1]
third <- sample(1:n, n/3)
testdata <- fasteignir_sorted[third,]
traindata <- fasteignir_sorted[-third,]
```

Nú skulum við gera módel sem gerir núvirði að háðu breytunni.

```{r, echo = TRUE}
stort_model <- lm(nuvirdi ~ ., data=traindata)
```

Að því loknu notum við **step()** skipunina til að taka út breytur sem hafa líklega lítil áhrif út. Skipunin skoðar AIC gildin og tekur breytur út sem hafa lægra gildi en viðmiðið. Með því móti er heildarsumma AIC lækkuð í módelinu þar til engin breyta er með lægra AIC gildi en intercept. Að þessari aðgerð lokinni skoðum við summary af nýja módelinu sem við fengum úr steppinu.

```{r, warning=FALSE, error=FALSE, include=FALSE}
stort.st <- step(stort_model)
```

```{r}
summary(stort.st)
```

```{r, warning = FALSE, error = FALSE, include = FALSE}
diag1 <- fortify(stort.st)
diag1.m2 <- lm(nuvirdi ~ teg_eign + byggar + haednr + lyfta + ibm2 + fjhaed + fjbilast + fjsturt + fjklos + fjstof + matssvaedi + ibteg + kaup_ar, data = diag1)
```

Þegar við skoðum stundentized residual plot af módelinu sem að við sitjum uppi með eftir steppið, þá sjáum við að hugsanlega gæti það bætt módelið ef við tökum út útlagana sem þarna koma fram. Að því loknu myndum við skella upp nýju módeli úr nýja gagnasettinu.

```{r, echo = FALSE}
p3 <- ggplot(diag1, aes(x = seq(1:length(.stdresid)), y = .stdresid)) + geom_point()
p3 <- p3 + geom_hline(yintercept = 0, col = "red", linetype = "dashed")
p3 <- p3 + xlab("Index") + ylab("Studentized residuals")
p3 <- p3 + geom_text(aes(label = ifelse(abs(.stdresid) > 6.5, row.names(diag1), "")), hjust = -0.1)
p3
summary1 <- summary(diag1.m2)
```

Byrjum á að sjá hvert aðlagaða skýringarhlutfallið er áður en við tökum útlagana út: `r summary1$adj.r.squared`

```{r, echo = TRUE}
diag1 <- fortify(stort.st)
diag1 <- diag1[diag1$.stdresid < 6.5, ]
diag1.m <- lm(nuvirdi ~ teg_eign + byggar + haednr + lyfta + ibm2 + fjhaed + fjbilast + fjsturt + fjklos + fjstof + matssvaedi + ibteg + kaup_ar, data = diag1)
summary2 <- summary(diag1.m)
```

Sjáum síðan að, þegar útlagarnir hafa verið teknir út, að aðlagaða skýringarhlutfallið er vissulega hærra, eða `r summary2$adj.r.squared`

Af summary að dæma hefur módelið batnað nokkuð, en það hlýtur að vera meir sem við getum gert. Ef við skoðum Q-Q plot sjáum við að það er afar mikil hægri slagsíða í dreifingunni (sem ætti að fylgja línunni). Við verðum að gera eitthvað í þessu ef við getum. - Hugsanlega er hægt að verpa háðu breytu módelsins á einhvern hátt til að draga úr sveigjunni á Q-Q plottinu. - Til að ákvarða hvers konar vörpun við ættum að nota er ágætt að skoða boxCox plot.

```{r, warning=FALSE, error=FALSE, include=FALSE}
p8 <- ggplot(stort.st, aes(sample = .stdresid)) + stat_qq()
p8 <- p8 + geom_abline(slope = 1)
p8 <- p8 + ylab("Studentized residuals")
```

```{r, echo = FALSE}
p8
boxCox(stort.st)
```

Af boxCox plottinu að dæma gæti það bætt módelið ef við myndum varpa módelinu með því að taka ferningsrót af gildum háðu breytunnar (núvirði).

```{r, echo = TRUE}
fasteignir_sorted$nuvirdi <- sqrt(fasteignir_sorted$nuvirdi)
```

Í kjölfarið þurfum við að vinna með varpaða gagnasettið á sama hátt og það óvarpaða, og skoðum síðan summary af því. Í summary af módelinu getum við séð áætluð gildi allra breyta (í dálkinum estimates).

```{r, warning=FALSE, error=FALSE, include=FALSE}
set.seed(5)
n <- dim(fasteignir_sorted)[1]
third <- sample(1:n, n/3)
testdata <- fasteignir_sorted[third,]
traindata <- fasteignir_sorted[-third,]
stort_model <- lm(nuvirdi ~ ., data=traindata)
stort.st <- step(stort_model)
diag1 <- fortify(stort.st)
diag1.m <- lm(nuvirdi ~ teg_eign + byggar + haednr + lyfta + ibm2 + fjhaed + fjbilast + fjbkar + fjstof + matssvaedi + ibteg + kaup_ar, data = diag1)

diag1 <- diag1[diag1$.stdresid < 6.5, ]
diag1.m <- lm(nuvirdi ~ teg_eign + byggar + haednr + lyfta + ibm2 + fjhaed + fjbilast + fjbkar + fjstof + matssvaedi + ibteg + kaup_ar, data = diag1)
```


```{r}
summary(diag1.m)
```

Eins og við sjáum í summary þá fáum við umtalsvert hærra skýringarhlutfall en áður. Nú skulum við sjá hvað gerist þegar við setjum testdata gagnasettið inn í módelið og sjáum hvort að við fáum ásættanlegt skýringarhlutfall.

```{r, echo = TRUE}
thefinalcountdown <- predict.lm(diag1.m, newdata = testdata)
e <- testdata$nuvirdi - thefinalcountdown
RSS <- sum(e^2)
TSS <- sum((testdata$nuvirdi - mean(testdata$nuvirdi))^2)
rAdj <- 1 - ((RSS/725)/(TSS/741))
```

Skýringarhlutfallið á testdata gagnasettinu er því `r rAdj`.

Af þessu má dæma að módelið standist þær kröfur sem við settum, enda er skýringarhlutfall þess sambærilegt þegar það er notað á gagnasettin tvö. Módelið má setja fram á eftirfarandi máta:
  
$$\hat\beta = \beta_0^{\frac{1}{2}} + \beta_{1}X_{1} + \beta_{tegeign2}x_{2} + \beta_{tegeign3}x_{3} + \beta_{tegeign4}x_{4} + \beta_{byggar1}x_{5} + \beta_{byggar2}x_{6} + \beta_{byggar3}x_{7} +$$ 
$$\beta_{byggar4}x_{8} + \beta_{haednr}x_{9} + \beta_{lyfta1}x_{10} + \beta_{ibm2}x_{11} + \beta_{fjhaed}x_{12} + 
\beta_{fjbilast1}x_{13} + \beta_{fjbkar}x_{14} + \beta_{fjstof}x_{15} + \beta_{matssvaedi}x_{16} + $$
$$\beta_{ibteg}x_{17} + \beta_{kaupar1}x_{18} + \beta_{kaupar2}x_{19} + \beta_{kaupar3}x_{20} + 
\beta_{kaupar4}x_{21} + \beta_{kaupar5}x_{22} + \beta_{kaupar6}x_{23}$$

Þess ber enn fremur að taka fram að $\sigma^2 =$ `r summary(diag1.m)$sigma`.

